【裁判字號】    90,重訴,835
【裁判日期】    921104
【裁判案由】    損害賠償
【裁判全文】
臺灣高雄地方法院民事判決  九十年重訴字第八三五號
    原      告    甲○○
    訴訟代理人    蔡錫欽  律師
                  邱揚勝  律師
    被      告    廣山營造股份有限公司
    兼法定代理人  乙○○
    訴訟代理人    李慶榮  律師
                  孫守濂  律師
右當事人間損害賠償事件，本院於九十二年十月十五日言詞辯論終結，判決如左：
    主      文
被告應連帶給付原告新臺幣捌佰零捌萬肆仟伍佰玖拾壹元，及自民國九十年四月二十
八日起至清償日止，按年息百分之五計算之利息。
原告其餘之訴駁回。
訴訟費用由被告連帶負擔四分之三，餘由原告負擔。
本判決第一項於原告以新臺幣貳佰柒拾萬元為被告供擔保後，得假執行。但被告如於
假執行程序實施前，以新臺幣捌佰壹拾萬元為原告預供擔保，得免為假執行。
原告其餘假執行之聲請駁回。
    事實及理由
一、原告起訴主張：
（一）被告廣山營造股份有限公司（下稱廣山公司）為原告之僱用人，為勞工安全衛
      生法第二條第二項所稱之雇主。其應知挖土機之主要用途在挖土，非屬起重機
      具設備，不應使用作為挖土以外且有危害勞工之虞之吊舉鋼軌用途；又使用起
      重機具吊舉物體，應有防止吊舉物脫落之裝置，於起重機具運轉時，應嚴禁人
      員進入吊舉物之下方。其竟於承攬位於嘉義縣嘉義市嘉工新村一號前之工地工
      程時，僱用司機何吉駕駛挖土機充當起重機，供吊舉該工地之長達五米、重量
      至少每根三百公斤之鋼軌之用，復未在該挖土機之吊勾上加裝防止吊舉物脫落
      之防滑舌片，亦未確實使人監看現場，禁止人員進入吊舉物下方，而於民國八
      十八年一月二十二日下午四時許，監工張俊雄在該工地協助吊舉鋼軌，將鋼索
      勾住挖土機臂上之副勾，由司機何吉操作該挖土機吊舉鋼軌，因未有防滑舌片
      之裝置，致鋼索脫落，連同被吊之鋼軌下墜，砸到受僱於被告廣山公司、在現
      場從事埋管工作之原告，原告因此受有腰椎第二、三節骨折脫位、合併下肢無
      力痲痺、神經性膀胱炎、右股骨骨折之重大難治之傷害。因被告廣山公司未遵
      照勞工安全衛生法第五條第一項及勞工安全衛生設施規則第一百一十六條、第
      九十條、第九十二條之規定，設置符合標準之必要安全衛生設備，始致原告受
      有上開傷害。
（二）被告乙○○為被告廣山公司之負責人及雇主，對於其職務上依法令應作為之保
      護義務未為任何防範措施，致加損害於原告，依公司法第二十三條第二項規定
      ，被告乙○○自應與被告廣山公司負連帶賠償責任。被告二人既違反勞工安全
      衛生法規定，致原告受有損害，原告爰依民法第一百八十四條第二項、公司法
      第二十三條第二項規定，自得對被告二人請求負連帶損害賠償責任。
（三）原告請求損害賠償之數額計有：醫療費用新台幣（下同）二十五萬六千零七
      元。減少勞動能力之損失，共計有九百四十三萬九千六百七十四元。增加
      生活需要之費用六十四萬四千九百七十元。非財產上損害一百八十萬元。以
      上四項共計為一千二百十四萬零六百五十一元（計算式：
      256007+0000000+644970+0000000＝00000000）。
（四）被告依法應給付原告職災補償金共計一百五十八萬六千零四元（計算式：
      37762×42＝0000000）。然被告廣山公司實際僅以每月二萬零一百元為被告投
      保，而非以原告每月平均薪資三萬七千七百六十二元為原告投保勞工保險。原
      告就勞保給付領取四十二個月之補償，總計領取八十四萬四千二百元（計算式
      ：20100 ×42＝844200）。為此，原告爰依勞動基準法第五十九條第三款、勞
      工保險條例第七十二條規定，請求被告應給付原告七十四萬一千八百零四元之
      職災補償金（計算式：0000000-000000＝741804）。
（五）另原告已自被告廣山公司受領二年之工資補償，計有六十萬元（計算式：
      25000×24＝600000）。被告二人應給付原告之損害金扣除上開數額，尚應給
      付一千二百二十八萬二千四百五十五元（計算式：00000000+000000-000000＝
      00000000）。原告爰依侵權行為之法律關係，聲明：被告應連帶給付原告一千
      二百二十八萬二千四百五十五元，及自起訴狀繕本送達被告翌日起至清償日止
      ，按年息百分之五計算之利息；並願供擔保，請准宣告假執行。
二、被告則以：
（一）本件發生鋼索脫落致被吊之鋼軌下墜發生傷害事故，純係現場工人對機械操作
      失當，及現場工作人員未遵守於起重機具運轉時應嚴禁進入吊舉物下之「人為
      因素」所致，與「工地之設備」無關，故公司負責人即被告乙○○並無過失。
      又公司負責人既無過失，則原告依公司法第二十三條第二項規定請求被告廣山
      公司負連帶賠償責任，即有未合。
（二）本件原告已由被告廣山公司為其參加勞健保支付費用，原告並已申領勞工保險
      殘廢給付，經勞工保險局核准按殘廢給付標準表第七項第三等級核發一千二百
      六十日之職災殘廢給付，依勞動基準法第五十九條規定，此部分之給付，被告
      廣山公司自得抵充之。另原告就同一事故，業自挖土機司機何吉獲得賠償六十
      五萬元，由監工張俊雄對之賠償五十萬元，合計一百一十五萬元，依民法第二
      百七十四條規定，原告在此範圍內之賠償責任，自告消滅。又原告為被告廣山
      公司之員工，發生職業災害事故，應逕行適用勞動基準法之相關規定，依職業
      災害補償之法理解決，非以民法之侵權責任賠償。
（三）本件原告於挖土機吊舉鋼軌施工現場，疏未注意防範，違反工作常規，肇致發
      生職業災害事故，其本身有重大過失，應依其過失程度，減免被告之賠償責任
      。
（四）原告於九十一年十二月十九日具狀，依勞動基準法第五十九條第三款、勞工保
      險條例第七十二條規定，追加請求被告應支付七十四萬一千八百零四元之職災
      補償金部分，已逾二年之請求時效，此部分被告得拒絕給付。並聲明：駁回原
      告之訴，如受不利益之判決，願供擔保請免為假執行。
三、兩造不爭執事實部分：
（一）原告於八十七年十月十九日進入被告廣山公司服務，八十八年一月二十二日下
      午四時許，原告在嘉義市嘉工新村一號前之被告公司所承攬工程之工地內從事
      埋管工作，工地現場監工張俊雄在該工地協助吊舉鋼軌，將鋼索勾住挖土機臂
      上之副勾，由司機何吉操作該挖土機吊舉鋼軌，因未有防滑舌片之裝置，致鋼
      索脫落，連同被吊之鋼軌下墜，砸到於現場從事埋管工作之原告，原告因此受
      有腰椎第二、三節骨折脫位、合併下肢無力痲痺、神經性膀胱炎、右股骨骨折
      之重大難治之傷害。
（二）原告因本案事故，已自挖土機司機何吉受償六十五萬元，自現場監工張俊雄受
      償五十萬元，自勞工保險局受償八十四萬四千二百元，自僱主受償六十萬元，
      共已受償二百五十九萬四千二百元（650000+500000+844200+600000＝0000000
      ）。
（三）本案相關刑案部分，被告何吉、張俊雄二人涉犯業務過失致重傷害罪部分，經
      台灣嘉義地方法院檢察署（下稱嘉義地檢署）檢察官以八十八年偵字第五０二
      七號起訴，嗣後原告與該二人和解，經台灣嘉義地方法院（下稱嘉義地院）於
      八十八年易字第一０一五號判決不受理。另被告乙○○涉犯業務過失致重傷害
      罪部分，經台灣高雄地方法院檢察署（下稱高雄地檢署）檢察官以八十八年偵
      字第三０二四八號起訴，經本院刑事庭於八十九年易字第四七九六號判決業務
      過失致重傷害罪成立（本院卷第四頁），嗣經被告上訴，台灣高等法院高雄分
      院於九十年上易字第一五九四號一案以告訴人告訴逾告訴期間，將原判決撤銷
      ，判決公訴不受理確定（本院卷第四四頁）。
（四）原告於本案受傷情形，經財團法人長庚紀念醫院高雄分院（下稱長庚醫院）於
      九十二年五月二日對原告為鑑定，鑑定結論為：病人於八十八年九月十四日
      到本院治療至今，仍雙下肢無力，日常以輪椅代步，日常生活部分需人照顧，
      大小便無法自然自解，常有泌尿道感染，癒後不良。病人因雙下肢無力，依
      勞工保險法之殘障等級為，下肢機能障礙項目為一三八，殘廢等級為四級，對
      應勞動能力喪失為百分之九二點二八（本院卷第一八四頁）。
四、本件爭點為：
（一）被告二人是否有過失，而依法應負連帶賠償責任？
（二）原告受侵權損害之賠償金為何？原告對損害之發生是否與有過失？
（三）原告之平均工資為若干？
（四）原告得否就勞動基準法（下稱勞基法）第五十九條第三款職災補償金規定，對
      被告請求未足額投保之差額？
五、法院之判斷：
（一）被告二人依法應負連帶賠償責任：
  １、按「雇主對下列事項應有符合標準之必要安全衛生設備：一  防止機械﹑器具
      ﹑設備等引起之危害」，勞工安全衛生法第五條第一項第一款定有明文。又「
      雇主對於就業場所作業之車輛機械，應規定駕駛者或有關人員負責執行左列事
      項：九  不得使動力鏟或鋏、吊升貨物供勞工之升降或供為主要用途以外之用
      途。但使用適合該用途之裝置無危害勞工之虞者，不在此限」；「雇主對於起
      重機具之吊鉤或吊具，應有防止吊舉中所吊物體脫落之裝置」；「雇主對於起
      重機具之運轉，應規定於運轉時嚴禁人員進入吊舉物之下方。但吊舉物掉落，
      不致危害勞工者，不在此限」，勞工安全衛生設施規則第一百一十六條第九款
      、第九十條、第九十二條亦分別定有明文。
  ２、原告主張：其受僱於被告廣山公司，於前開時地為公司從事埋設管線工程時，
      不知挖土機已移至其後方，且因當時被告廣山公司之現場監工張俊雄疏未注意
      ，未將吊載鋼軌之鋼索勾住挖土機前端之安全勾，僅將鋼索勾住挖土機前端之
      副勾，復未嚴禁其他人員進入吊舉物之下方，即暫離現場，而挖土機司機何吉
      亦疏未注意檢查鋼索是否已勾住安全勾，即貿然啟動挖土機之鋼臂而吊起鋼軌
      ，致背對正進行吊舉工作之原告，遭由挖土機副勾上鋼索脫落而墜落之鋼軌擊
      中背部，原告因而受有腰椎第二、三節骨折脫位、合併下肢無力痲痺、神經性
      膀胱炎、右股骨骨折等傷害之事實，業據證人張俊雄於警訊（警卷第六頁）、
      嘉義地院審理庭訊（嘉義地院卷第十四頁）、本院刑事庭審理庭訊（刑事卷第
      五八頁）、證人何吉於警訊（警卷第四頁）、嘉義地院審理庭訊（嘉義地院卷
      第十四頁）、本院刑事庭審理庭訊（刑事卷第五八頁以下）證述明確，並有診
      斷證明書及相片多紙在卷可稽，堪信係為真實。
  ３、經查：依證人何吉於刑事偵審中證稱：伊開的是小型挖土機，吊東西很危險，
      當天是張俊雄指揮我吊我才吊（嘉義地院卷第十四頁）等情，再徵之被告乙○
      ○陳稱：挖土機是用來挖泥土用的，以伊之了解不應該被用來吊鋼條等語，可
      知被告乙○○明知現場工程施作需要起重機來吊載物品，其卻未設置起重機及
      防止吊舉物體脫落之裝置，且其明知不得使用動力鏟供為主要用途以外之用途
      ，其放任以挖土機充當起重機具，揆諸上開法律規定，其所為顯然違反勞工安
      全衛生法第五條第一項第一款，勞工安全衛生設施規則第一百一十六條、第九
      十條、第九十二條等法令。此外，行政院勞工委員會南區勞動檢查所台九十南
      檢營字第一０五九九七號函（本院刑事卷第六五頁）亦同此認定。被告所辯原
      告所受傷害純係人為因素，與工地之設備無關，工程實務上，挖土機可吊舉一
      公噸以下物品，其未違法亦無疏失云云，尚無可採。
  ４、按「受僱人因執行職務，不法侵害他人之權利者，由僱用人與行為人連帶負損
      害賠償責任」；「公司負責人對於公司業務之執行，如有違反法令致他人受有
      損害時，對他人應與公司負連帶賠償之責」，民法第一百八十八條第一項前段
      及公司法第二十三條第二項分別定有明文。本件被告乙○○係被告廣山公司之
      負責人，有公司變更登記事項卡在卷可稽，而原告所致之損害，係因被告廣山
      公司之受僱人張俊雄、何吉之過失所導致，是依上開民法之規定，被告廣山公
      司自應與其受僱人負連帶賠償責任。又被告乙○○身為公司負責人，其執行公
      司業務有違反上開勞工安全法規，前已述明，是依上開公司法規定，原告請求
      被告二人應對原告損害負連帶賠償責任，為屬有據，應予准許。
（二）原告對損害之發生並無與有過失：
      本件被告雖辯稱：原告於挖土機吊舉鋼軌施工現場，疏未注意防範，違反工作
      常規，肇致發生職業災害事故，其本身有重大過失，應依其過失程度，減免被
      告之賠償責任等語。惟查，原告陳稱：伊之前就在鋼軌掉落地點從事埋管工作
      ，挖土機是後來才自伊後面開過來，伊沒有看到等語，佐以證人張俊雄於刑事
      審理中證述：伊當天有看過並要求工人離開挖土機操作之危險範圍，但因原告
      蹲在那裡，伊沒有看到等情（見本院刑事卷第二十頁筆錄），足證本件工程意
      外傷害，係因挖土機之機動性移動至原告本係安全之工作處，進行操作吊舉物
      工作時，反致使原告位於挖土機操作之危險範圍內，故本件原告身處之危險狀
      態，並無法歸責於原告自身，苟被告已遵循前述不得使用動力鏟吊升貨物之規
      定，而設置符合安全標準之固定式吊車或其他吊舉設備，並於施工當時配合吊
      車位置吊舉鋼軌，原告當知應避讓固定式吊車操作之危險範圍，而於危險範圍
      外工作，即不致於因證人何吉及張俊雄不當操作本不應用來吊舉貨物之挖土機
      ，而受有前述之傷害，且依當時情形，被告並無不能注意之情形。是被告未設
      置前開符合標準之安全設備，與原告所受傷害之結果，確有相當因果關係。原
      告主張其對本件損害之發生並無過失，應堪採信，被告所辯原告與有過失，尚
      屬無據。
（三）原告得請求之侵權損害賠償金：
      按「因故意或過失，不法侵害他人之權利者，負損害賠償責任」、「違反保護
      他人之法律，致生損害於他人者，負賠償責任」、「不法侵害他人之身體或健
      康者，對於被害人因此喪失或減少勞動能力或增加生活上之需要時，應負損害
      賠償責任。」、「不法侵害他人之身體、健康、名譽、自由、信用、隱私、貞
      操，或不法侵害其他人格法益而情節重大者，被害人雖非財產上之損害，亦得
      請求賠償相當之金額」；民法第一百八十四條第一項前段、第二項前段、第一
      百九十三條第一項、第一百九十五條第一項前段定有明文。本件被告二人不法
      侵權賠償責任既經認定，從而原告本於侵權行為之法則與上開規定，請求被告
      賠償損害，於法有據，自無不合，茲所應審究者，厥為原告請求之各項金額是
      否允當，爰分述如次：
  １、醫療費部分：
      本件原告請求醫療費用損害二十五萬六千零七元，業據其提出收據二十六紙為
      證（卷第七六頁以下）。惟查其所提收據所列甲魚精、全方位美滿方案、美心
      強Ｐ、道南鈣粉、道南鈣Ｕ等項目費用，並非醫師出具治療之必要費用，復為
      被告所否認（卷第一三一頁），是此部分之請求，尚難准許。另原告治療期間
      ，大小便無法自然自解，其自有使用看護墊及成人紙尿褲之必要，此外，經核
      原告所列其他費用均屬醫療相關之必要費用，且為被告所不爭執，是依上開民
      法第一百九十三條第一項規定，此部分之請求於十二萬四千五百八十七元範圍
      內，為有理由，應予准許。
  ２、增加生活上負擔部分：
    (1)看護費用：本件原告自八十八年一月二十二日受傷住院，因受傷致雙下肢癱瘓
      ，經診治迄今，仍雙下肢無力，日常以輪椅代步，日常生活部分需人照顧，大
      小便無法自然自解，常有泌尿道感染，癒後不良等情，有本院委請長庚醫院於
      九十二年五月二日對原告為鑑定之鑑定報告在卷可稽。原告主張其於診療期間
      ，需請看護照顧，並已支出看護費用三十八萬五千元，業據其提出收據四紙為
      證（卷第一０二頁以下），經核並無不合，應予准許。
    (2)生活上必須支付費用：原告主張其治療期間，另購買復建、輔助醫療器材及醫
      藥用藥物等物品，共計支出二十五萬九千九百七十元，業據其提出收據七紙為
      證（卷第一０五頁以下）。惟查其所提收據所列冬蟲夏草、野炮蔘、鹿茸等項
      目費用二十一萬六千元，並非醫師出具治療之必要費用，復為被告所否認（卷
      第一三一頁），是此部分之請求，尚難准許。本院審酌原告所受傷害之程度，
      認為其所支出之其餘費用四萬三千九百七十元（計算式：000000-000000＝
      43970 ），為屬增加生活上之需要，應予准許。
  ３、喪失勞動能力之損失部分：
    (1)原告於本案受傷情形，經本院委請長庚醫院於九十二年五月二日對原告為鑑定
      ，鑑定結論為：「病人於八十八年九月十四日到本院治療至今，仍雙下肢無
      力，日常以輪椅代步，日常生活部分需人照顧，大小便無法自然自解，常有泌
      尿道感染，癒後不良。病人因雙下肢無力，依勞工保險法之殘障等級為，下
      肢機能障礙項目為一三八，殘廢等級為四級，對應勞動能力喪失為百分之九二
      點二八」，此有鑑定報告在卷可參，並為兩造所不爭執。
    (2)原告因被告之過失致雙下肢殘廢，終身已無復原之可能，如原告不遭此事故仍
      繼續任職，將來可取得相當數額收入之預期利益，因被告之侵權行為而受有消
      極損害，依上開民法第一百九十三條第一項規定，此項損害亦為侵權行為損害
      賠償範圍，原告自得請求減少或喪失勞動能力前本可取得相當收入之預期利益
      損失。
    (3)原告平均工資之計算：
      按「平均工資：謂計算事由發生之當日前六個月內所得工資總額除以該期間
        之總日數所得之金額。工作未滿六個月者，謂工作期間所得工資總額除以工
        作期間之總日數所得之金額」，勞動基準法（下稱勞基法）第二條第四款前
        段定有明文。
      原告於八十七年十月十九日進入被告廣山公司服務，迄八十八年一月二十二
        日發生事故止，原告於八十七年十月份所領之薪資為一萬三千四百六十八元
        （十三日），同年十一月份之薪資為三萬二千三百一十元（三十日），同年
        十二月份之薪資為四萬二千零二十九元（三十一日），八十八年一月份所領
        全月份薪資為三萬八千七百四十八元，有員工薪資明細四紙在卷可查（卷第
        九八頁）。惟原告因於八十八年一月二十二日發生本事故，是其出事前之該
        月工資所得應為二萬七千六百四十一元（計算平均工資時，應將傷病期間扣
        除，參見行政院勞工委員會七六台勞動字第二二五五號函；計算式為：
        38948×22/31＝27641，元以下四捨五入）。依上開勞基法平均工資之計算
        ，因原告工作未滿六個月，其日平均工資之計算為工作期間所得之工資總額
        （13468+32310+42029+27641＝115448）除以工作期間之總日數九十六日（
        13+30+31+22＝96），為一千二百零三元（115448/96＝1203），其月平均工
        資為三萬六千零九十元（計算式：1203×30＝36090）。
    (4)原告係六十四年十月十四日出生，於八十八年一月二十二日事故發生時為二十
      三歲又三個月零八天，而勞基法第五十四條第一項第一款規定勞工得強制退休
      之年齡為六十歲，原告原可勞動之年數為三十六年九個月（不足一月以一月計
      算），即四百四十一個月，其勞動能力喪失為百分之九二點二八，依霍夫曼計
      算方式，及按其減少勞動能力之程度，其受有喪失勞動能力之損害為八百三十
      二萬五千二百三十四元（計算式為：36090×249.9781×92.28％＝0000000）
      。是原告請求之金額，於此範圍內為有理由，逾此範圍為無理由。
  ４、精神慰撫金：
      原告因被告等人過失之傷害，經診療迄今已逾四年，目前仍雙下肢無力，日常
      以輪椅代步，日常生活部分需人照顧，大小便無法自然自解，常有泌尿道感染
      ，癒後不良等情，前已述明，其正值青春年華，逢此災害，其精神受有極大之
      痛苦，自不待言，而被告二人分別係企業經營者及公司負責人，其資力顯較原
      告優渥，本院審酌上開情節，認原告請求一百八十萬元精神慰撫金，為屬公允
      ，應予允准。
  ５、小結：原告得請求侵權行為之損害賠償金為一千零六十七萬八千八百六十一元
      （計算式：124587+385000+43970+0000000+0000000＝00000000）。
（四）原告得否就勞基法第五十九條第三款職災補償金規定，對被告請求未足額投保
      之差額？
  １、按「勞工經治療終止後，經指定之醫院診斷，審定其身體遺存殘廢者，雇主應
      按其平均工資及其殘廢程度，一次給予殘廢補償。殘廢補償標準，依勞工保險
      條例有關之規定」；「第五十九條之受領補償權，自得受領之日起，因二年間
      不行使而消滅」；「雇主依前條規定給付之補償金額，得抵充就同一事故所生
      損害之賠償金額」，勞基法第五十九條第三款、第六十一條第一項、第六十條
      分別定有明文。又「因侵權行為所生之損害賠償請求權，自請求權人知有損害
      及賠償義務人時起，二年間不行使而消滅。自有侵權行為時起，逾十年者亦同
      」，民法第一百九十七條第一項亦有明文。
  ２、查本件原告係八十八年一月二十二日發生事故，原告於該日起即得請求勞基法
      第五十九條第三款之受領補償權，惟原告於九十一年十二月十九日始具狀追加
      行使該項權利（見卷第六五頁），其行使該法律之請求權距其得行使權利時，
      已近四年，依上開勞基法第六十一條第一項規定，其受領請求權之行使顯已逾
      二年時效之規定。原告或謂其係基於勞工保險條例第七十二條第二項規定，依
      侵權行為之法律關係請求被告應負賠償責任，惟原告自事故發生知悉時起，即
      得行使侵權行為之請求權，其於九十一年十二月十九日始行使此權利，依上開
      民法第一百九十七條規定，亦已逾侵權行為之二年時效規定。況且，本件原告
      已對被告二人行使侵權行為之請求權〔見前面（一）（三）點之論述〕，並經
      本院判決被告二人應連帶給付一千零六十七萬八千七百九十一元，若謂被告二
      人仍應依「勞基法第五十九條第二款、第三款職災補償金規定，對被告請求未
      足額投保之差額」，依上開勞基法第六十條規定，被告亦得扣抵此數額，是於
      被告已負侵權賠償責任，且其應賠償數額已逾千萬元之情形下，原告請求被告
      應再給付勞基法第五十九條第三款職災補償金未足額投保之差額（七十四萬一
      千八百零四元），亦無理由。
  ３、原告雖主張其依侵權行為損害賠償請求權成立後，仍得再請求勞工保險條例第
      七十二條第二項（本案係以被告違反勞基法第五十九條第三款規定為論據）之
      請求權，惟查：原告之上開請求權主張為屬勞災補償之範疇，而勞災補償制度
      之創設，主要在於侵權行為法不足保護勞工之利益（如舉證困難、求償程序繁
      瑣），若勞工已可依侵權行為法則對僱主獲取較優渥之賠償前提下，勞工應不
      得再向僱主求償，否則，其取得「雙份補償」，亦有違損害賠償之法理（參閱
      王澤鑑，民法學說與判例研究第三冊，第二七九頁以下），是以，原告此部分
      之主張亦無理由。
六、末按「因連帶債務人中之一人為清償、代物清償、提存、抵銷或混同而債務消滅
    者，他債務人亦同免其責任」，民法第二百七十四條定有明文。又「雇主依前條
    規定給付之補償金額，得抵充就同一事故所生損害之賠償金額」，勞基法第六十
    條亦有明文。本件原告因本案事故，已自挖土機司機何吉受償六十五萬元，自現
    場監工張俊雄受償五十萬元，自勞工保險局受償八十四萬四千二百元，自僱主受
    償六十萬元，共已受償二百五十九萬四千二百元，前已述明，是原告依侵權法則
    向被告得請求之賠償金一千零六十七萬八千七百九十一元，自應扣除上開數額，
    據此，被告應再給付原告賠償金之數額為八百零八萬四千五百九十一元（計算式
    ：00000000-0000000＝0000000）。
七、綜上所述，原告依據侵權行為之法律關係，連帶請求被告二人賠償八百零八萬四
    千五百九十一元，及自九十年四月二十八日（即起訴狀繕本送達被告翌日）起至
    清償日止，按年息百分之五計算之法定遲延利息，洵屬正當，應予准許。逾此範
    圍之請求，即非有據，應予駁回。
八、兩造陳明願供擔保，聲請宣告假執行或免為假執行，經核原告勝訴部分，合於法
    律規定，爰分別酌定相當之擔保金額宣告之；原告其餘假執行之聲請，因訴之駁
    回而失所依據，不予准許。
九、本件事證已臻明確，兩造其餘陳述及攻擊方法，核與判決之基礎無影響，自無庸
    逐一論述，併此敘明。
十、訴訟費用負擔之依據：民事訴訟法第七十九條、第八十五條第二項。
中      華      民      國    九十二    年     十一     月      四      日
                              臺灣高雄地方法院民事第六庭
~B法      官  施柏宏
右為正本係照原本作成。
如對本判決上訴，須於判決送達後廿日內向本院提出上訴狀並表明上訴理由，如於宣
示後送達前提起上訴者須於送達後十日內補提上訴理由書（須附繕本）。
中      華      民      國    九十二    年     十一     月      七      日
~B法院書記官  陳惠玲


司法院資訊處製作；財團法人民間司法改革基金會備份。
